---
tags:
  - public
---
[[OIcel morphology]]
# OIcel pronouns

Olcel pronouns and demonstratives reflected person, gender, and [[OIcel number]].
The inflection mirrors that of the [[OIcel definite article]] and [[OIcel declension of adjectives]].

## Pronoun declension

### Personal pronouns

OIcel retained dual forms for the first and second person.


|        | 1.                           | 2.                            | 3.masc                         | 3.fem                          | 3.neut                         | 3.refl                    |
| ------ | ---------------------------- | ----------------------------- | ------------------------------ | ------------------------------ | ------------------------------ | ------------------------- |
| sg.nom | <em class="ling">ek</em>     | <em class="ling">þú</em>      | <em class="ling">hann</em>     | <em class="ling">hon</em>      | <em class="ling">þat</em>      | -                         |
| sg.gen | <em class="ling">mín</em>    | <em class="ling">þín</em>     | <em class="ling">hannar</em>   | <em class="ling">hennar</em>   | <em class="ling">þess</em>     | <em class="ling">sín</em> |
| sg.dat | <em class="ling">mér</em>    | <em class="ling">þér</em>     | <em class="ling">honum</em>    | <em class="ling">henni</em>    | <em class="ling">því</em>      | <em class="ling">sér</em> |
| sg.acc | <em class="ling">mik</em>    | <em class="ling">þik</em>     | <em class="ling">hann</em>     | <em class="ling">hana</em>     | <em class="ling">þat</em>      | <em class="ling">sik</em> |
| du.nom | <em class="ling">vit</em>    | <em class="ling">(þ)it</em>   | -                              | -                              | -                              | -                         |
| du.gen | <em class="ling">okkar</em>  | <em class="ling">ykkar</em>   | -                              | -                              | -                              | -                         |
| du.dat | <em class="ling">ok(k)r</em> | <em class="ling">yk(k)r</em>  | -                              | -                              | -                              | -                         |
| du.acc | <em class="ling">ok(k)r</em> | <em class="ling">yk(k)r</em>  | -                              | -                              | -                              | -                         |
| pl.nom | <em class="ling">vér</em>    | <em class="ling">(þ)ér</em>   | <em class="ling">þeir</em>     | <em class="ling">þær</em>      | <em class="ling">þau</em>      | -                         |
| pl.gen | <em class="ling">vár</em>    | <em class="ling">ið(v)ar</em> | <em class="ling">þeir(r)a</em> | <em class="ling">þeir(r)a</em> | <em class="ling">þeir(r)a</em> | <em class="ling">sín</em> |
| pl.dat | <em class="ling">oss</em>    | <em class="ling">yðr</em>     | <em class="ling">þeim</em>     | <em class="ling">þeim</em>     | <em class="ling">þeim</em>     | <em class="ling">sér</em> |
| pl.acc | <em class="ling">oss</em>    | <em class="ling">yðr</em>     | <em class="ling">þá</em>       | <em class="ling">þær</em>      | <em class="ling">þau</em>      | <em class="ling">sik</em> |

Some personal pronouns also have enclitic forms, e.g.

- <em class="ling">hafða ek</em> → <em class="ling">hafðak</em>
- <em class="ling">em ek</em> → <em class="ling">emk</em>
- <em class="ling">fór þú</em> → <em class="ling">fórtu</em>
- <em class="ling">kenn þú!</em> → <em class="ling">kenndu!</em>
- <em class="ling">far þú!</em> → <em class="ling">farðu!</em>

## Pronominal demonstratives

The demonstative pronoun <em class="ling">sá</em> declines as follows

  | №.case | masc.                          | fem.                            | neut.                         |
  | ------ | ------------------------------ | ------------------------------- | ----------------------------- |
  | sg.nom | <em class="ling">sá</em>       | <em class="ling">sú</em>        | <em class="ling">þat</em>     |
  | sg.gen | <em class="ling">þess</em>     | <em class="ling">þeir(r)ar</em> | <em class="ling">þess</em>    |
  | sg.dat | <em class="ling">þeim</em>     | <em class="ling">þeir(r)i</em>  | <em class="ling">því</em>     |
  | sg.acc | <em class="ling">þann</em>     | <em class="ling">þá</em>        | <em class="ling">þat</em>     |
  | pl.nom | <em class="ling">þeir</em>     | <em class="ling">þær</em>       | <em class="ling">þau</em>     |
  | pl.gen | <em class="ling">þeir(r)a</em> | <em class="ling">þeir(r)</em>   | <em class="ling">þeir(r)</em> |
  | pl.dat | <em class="ling">þeim</em>     | <em class="ling">þeim</em>      | <em class="ling">þeim</em>    |
  | pl.acc | <em class="ling">þá</em>       | <em class="ling">þær</em>       | <em class="ling">þau</em>     |

The deictic demonstrative <em class="ling">þessi</em> declines as follows

| №.case | masc.                                                      | fem.                                                         | neut.                                                     |
| ------ | ---------------------------------------------------------- | ------------------------------------------------------------ | --------------------------------------------------------- |
| sg.nom | <em class="ling">sjá</em>, <em class="ling">þessi</em>     | <em class="ling">sjá</em>, <em class="ling">þessi</em>       | <em class="ling">þetta</em>                               |
| sg.gen | <em class="ling">þessa</em>                                | <em class="ling">þessar</em>, <em class="ling">þessarar</em> | <em class="ling">þessa</em>, <em class="ling">þvísa</em>  |
| sg.dat | <em class="ling">þessum</em>                               | <em class="ling">þessi</em>, <em class="ling">þessari</em>   | <em class="ling">þessu</em>                               |
| sg.acc | <em class="ling">þenna</em>                                | <em class="ling">þessa</em>                                  | <em class="ling">þetta</em>                               |
| pl.nom | <em class="ling">þessir</em>                               | <em class="ling">þessar</em>                                 | <em class="ling">þessi</em>                               |
| pl.gen | <em class="ling">þessa</em>, <em class="ling">þessara</em> | <em class="ling">þessa</em>, <em class="ling">þessara</em>   | <em class="ling">þessum</em>, <em class="ling">þeima</em> |
| pl.acc | <em class="ling">þessa</em>                                | <em class="ling">þessar</em>                                 | <em class="ling">þessi</em>                               |

### Old interrogatives

Pronouns derived from old interrogative pronouns such as <em class="ling">hvat</em> (what), <em class="ling">hvatki</em> (whatever), <em class="ling">hvatvetna</em> (whatever), and <em class="ling">vættki</em> (nothing) have only neuter forms and decline as follows

| nom. | <em class="ling">hvat</em>  | <em class="ling">hvatki</em>   | <em class="ling">hvatvetna</em>  | <em class="ling">vættki</em>  |
| ---- | --------------------------- | ------------------------------ | -------------------------------- | ----------------------------- |
| gen. | <em class="ling">hvess</em> | <em class="ling">hvesskis</em> | <em class="ling">hversvetna</em> | <em class="ling">vættugi</em> |
| dat. | <em class="ling">hví</em>   | <em class="ling">hvígi</em>    | <em class="ling">hvívetna</em>   | <em class="ling">vættugi</em> |
| akk. | <em class="ling">hvat</em>  | <em class="ling">hvatki</em>   | <em class="ling">hvatvetna</em>  | <em class="ling">vættki</em>  |


## Adjectival declension

### Possessive pronouns

The possessive pronouns follow more or less [[OIcel declension of adjectives#Strong]].

- The stems <em class="ling">mín</em> (my), <em class="ling">þín</em> (thy), and <em class="ling">sín</em> (its) shorten their vowels before geminates and otherwise decline as <em class="ling">heiðinn</em>.
- The stem <em class="ling">vár</em> (our) declines as <em class="ling">spakr</em> but with <em class="ling">-n</em> in masc.acc.sg.
- The stems <em class="ling">yðvarr</em> (your), <em class="ling">okkar</em> (we two's), <em class="ling">ykkar</em> (you two's) decline as <em class="ling">gamall</em>, again with <em class="ling">-n</em> in masc.acc.sg.

## Adjectival demonstratives

- <em class="ling">hin-</em> (yon), <em class="ling">in-</em> and <em class="ling">en-</em> follow the inflection of <em class="ling">heiðinn</em> without stem vowel deletion.

## Miscellaneous

- <em class="ling">ein-</em> follows the inflection of <em class="ling">heiðinn</em>
- <em class="ling">annar-</em> follows the inflection of <em class="ling">gamall</em> with `n -> ð / _r`
- <em class="ling">nǫkkur-</em> follows the inflection of <em class="ling">spakr</em> with <em class="ling">-n</em> in masc.acc.sg and `rt -> t`.

| №.case | masc.                        | fem.                         | neut.                         |
| ------ | ---------------------------- | ---------------------------- | ----------------------------- |
| sg.nom | <em class="ling">engi</em>   | <em class="ling">engi</em>   | <em class="ling">ekki</em>    |
| sg.gen | <em class="ling">enskis</em> | <em class="ling">engrar</em> | <em class="ling">enskmis</em> |
| sg.dat | <em class="ling">engum</em>  | <em class="ling">engri</em>  | <em class="ling">engu</em>    |
| sg.acc | <em class="ling">engan</em>  | <em class="ling">enga</em>   | <em class="ling">ekki</em>    |
| pl.nom | <em class="ling">engir</em>  | <em class="ling">engar</em>  | <em class="ling">engi</em>    |
| pl.gen | <em class="ling">engum</em>  | <em class="ling">engum</em>  | <em class="ling">engum</em>   |
| pl.acc | <em class="ling">enga</em>   | <em class="ling">engar</em>  | <em class="ling">engi</em>    |

## Flashcards

- sg.
  - <em class="ling">ek</em> ::: I <!--SR:!2024-08-15,196,322!2024-04-25,110,306-->
  - <em class="ling">þú</em> ::: thou <!--SR:!2024-05-12,97,266!2024-05-01,101,282-->
  - <em class="ling">hann</em> ::: he <!--SR:!2024-05-10,119,298!2024-04-08,79,250-->
  - <em class="ling">hon</em> ::: she <!--SR:!2024-03-15,14,138!2024-06-09,103,230-->
  - <em class="ling">þat</em> ::: it <!--SR:!2024-04-11,96,286!2024-04-19,81,242-->
  - <em class="ling">til mín</em> ::: to me <!--SR:!2024-04-30,114,306!2024-06-01,114,262-->
  - <em class="ling">til þín</em> ::: to thee <!--SR:!2024-07-28,147,250!2024-04-20,78,262-->
  - <em class="ling">til hannar</em> ::: to him <!--SR:!2024-07-29,153,266!2024-09-29,2,142-->
  - <em class="ling">til hennar</em> ::: to her <!--SR:!2024-09-07,180,270!2024-05-13,90,222-->
  - <em class="ling">til þess</em> ::: to it <!--SR:!2024-07-01,112,246!2024-06-23,117,262-->
  - <em class="ling">með mér</em> ::: with me <!--SR:!2024-07-26,166,310!2024-07-11,156,302-->
  - <em class="ling">með þér</em> ::: with thee <!--SR:!2024-03-13,60,242!2024-03-23,53,206-->
  - <em class="ling">með honum</em> ::: with him <!--SR:!2024-04-23,89,258!2024-03-14,38,186-->
  - <em class="ling">með henni</em> ::: with her <!--SR:!2024-07-24,145,258!2024-03-25,14,130-->
  - <em class="ling">með því</em> ::: with it <!--SR:!2024-03-20,57,206!2024-03-18,47,178-->
  - <em class="ling">um mik</em> ::: about me <!--SR:!2024-06-25,144,302!2024-06-04,131,306-->
  - <em class="ling">um þik</em> ::: about thee <!--SR:!2024-05-22,85,262!2024-03-18,72,270-->
  - <em class="ling">um hann</em> ::: about him <!--SR:!2024-03-26,77,278!2024-04-11,66,210-->
  - <em class="ling">um hana</em> (pronoun) ::: about her <!--SR:!2024-03-20,45,218!2024-03-12,35,170-->
  - <em class="ling">um þat</em> ::: about it <!--SR:!2024-11-04,38,190!2024-03-04,6,162-->
- du.
  - <em class="ling">vit</em> ::: we two <!--SR:!2024-04-17,100,298!2024-03-23,25,186-->
  - <em class="ling">(þ)it</em> ::: you two <!--SR:!2024-06-17,111,238!2024-04-08,38,206-->
  - <em class="ling">til okkar</em> ::: to us two <!--SR:!2024-05-11,97,246!2024-04-02,57,222-->
  - <em class="ling">til ykkar</em> ::: to ye two <!--SR:!2024-06-21,128,258!2024-04-12,42,186-->
  - <em class="ling">með ok(k)r</em> ::: with us two <!--SR:!2024-03-12,65,262!2024-11-28,62,270-->
  - <em class="ling">með yk(k)r</em> ::: with ye two <!--SR:!2024-03-17,70,262!2024-04-28,87,238-->
  - <em class="ling">um ok(k)r</em> ::: about us two <!--SR:!2024-03-27,68,238!2024-05-10,73,206-->
  - <em class="ling">um yk(k)r</em> ::: about ye two <!--SR:!2024-08-14,156,258!2024-03-13,45,210-->
- pl.
  - <em class="ling">vér</em> ::: we <!--SR:!2024-06-13,119,250!2024-04-22,104,298-->
  - <em class="ling">(þ)ér</em> ::: you <!--SR:!2024-03-19,59,238!2024-03-26,23,150-->
  - <em class="ling">þeir</em> ::: they men <!--SR:!2024-05-04,64,202!2024-07-05,129,250-->
  - <em class="ling">þær</em> ::: they women <!--SR:!2024-08-25,167,266!2024-03-16,62,242-->
  - <em class="ling">þau</em> ::: they things <!--SR:!2024-04-01,29,258!2024-04-04,69,226-->
  - <em class="ling">til vár</em> ::: to us <!--SR:!2025-09-28,366,298!2024-03-15,4,130-->
  - <em class="ling">til iþ(v)ar</em> ::: to ye <!--SR:!2024-03-14,29,198!2024-10-13,16,150-->
  - <em class="ling">til þeir(r)a</em> ::: to them <!--SR:!2024-04-20,73,218!2024-04-11,41,166-->
  - <em class="ling">með oss</em> ::: with us <!--SR:!2024-07-31,170,310!2025-01-18,113,242-->
  - <em class="ling">með yþr</em> ::: with ye <!--SR:!2024-03-12,27,218!2024-03-22,11,150-->
  - <em class="ling">með þeim</em> ::: with them <!--SR:!2024-11-29,63,230!2024-04-16,79,242-->
  - <em class="ling">um oss</em> ::: about us <!--SR:!2024-05-12,109,282!2024-09-24,210,310-->
  - <em class="ling">um yþr</em> ::: about ye <!--SR:!2024-05-12,91,218!2024-04-09,42,170-->
  - <em class="ling">um þá</em> ::: about them men <!--SR:!2024-03-15,4,130!2024-03-17,49,198-->
  - <em class="ling">um þær</em> ::: about them women <!--SR:!2024-05-30,126,302!2024-05-11,69,226-->
  - <em class="ling">um þau</em> ::: about them things <!--SR:!2024-04-11,79,242!2024-07-18,137,246-->

#
---
#state/develop | #lang/en | #SemBr | #oldcards/OIcel/pronouns
